【裁判字號】    90,上訴,527
【裁判日期】    900223
【裁判案由】    違反毒品危害防制條例
【裁判全文】
臺灣高等法院高雄分院刑事判決                      九十年度上訴字第五二七號
    上訴人即    甲○○
    被    告            原
    指定辯護人  本院公設辯護人李佩娟
右上訴人因違反毒品危害防制條例案件，不服臺灣高雄地方法院八十九年度訴緝字第
一０八號中華民國九十年二月二十三日第一審判決（起訴案號：臺灣高雄地方法院檢
察署八十八年度偵字第三七二０號），提起上訴，本院判決如左：
      主  文
原判決撤銷。
甲○○連續販賣第一級毒品，累犯，處有期徒刑拾年。
扣案之第一級毒品海洛因壹包（驗後純質淨重零點壹陸公克），沒收銷毀之。未扣案
之門號0000000000號呼叫器壹具，沒收之，如全部或一部不能沒收時，追
徵其價額。未扣案之販賣第一級毒品海洛因所得新臺幣捌仟元，沒收之，如全部或一
部不能沒收時，以其財產抵償之。
      事  實
一、甲○○曾因偽造文書及肅清煙毒條例案件，經原法院分別判處有期徒刑四月及年
    三年二月確定，嗣經合併定應執行有期徒刑三年四月，於民國八十五年二月二十
    四日為執行完畢。猶不知悔改，竟基於販賣第一級毒品海洛因之概括犯意，於八
    十八年一月三十日十二時三十分許，由趙麗娟撥打其所有之000000000
    0號呼叫器，並在該呼叫器語音信箱中留下表示要交付會款八千元予甲○○，做
    為向甲○○購買同值海洛因之暗語後，經過約二十分鐘後，甲○○即在高雄市前
    鎮區○○○路一三八六巷公園旁，以新臺幣（下同）八千元之價格，販賣海洛因
    二包（驗後純質合計淨重零點一五公克）予趙麗娟，趙麗娟隨即前開購得之海洛
    因交予同行之張榮枝保管，再共乘機車至高雄市前鎮區○○○路貨櫃場與林金獅
    會合後欲共同施用，旋即被警查獲。趙麗娟為警查獲後，於當日警訊時供出前揭
    海洛因係向甲○○購買，乃在警方授意下，再次撥打甲○○前開呼叫器，在該呼
    叫器語音信箱中留下前開表示欲購買八千元海洛因之暗語，並約定好交易時間及
    地點。當日二十一時四十分許，甲○○騎乘機車持驗後純質淨重零點一六公克海
    洛因一包，前往前開中華五路公園欲販賣予趙麗娟，於站立在前開公園修文街二
    十三巷角落之花圃前，並將海洛因藏放在其身後之花圃，等待趙麗娟出面欲交易
    時，為警當場查獲而未遂，並扣得藏放在花圃之海洛因一包。
二、案經高雄市政府警察局苓雅分局移送臺灣高雄地方法院檢察署檢察官偵查起訴。
      理  由
一、被告甲○○未於本院調查及審理時到庭，惟據其於原審審理時到到庭受訊時，固
    不否認0000000000號呼叫器確係伊所有，且確於八十八年一月三十日
    二十一時四十分許，在高雄市前鎮區○○○路一三八六巷公園靠近修文街角落之
    花圃前，為警逮捕等情，惟矢口否認有何販賣第一級毒品海洛因犯行，辯稱：趙
    麗娟並沒有拿過八千元給伊，伊也沒有賣過毒品給趙麗娟，被逮捕的那天，伊是
    騎機車到前開公園溜狗，因為當時機車的輪胎怪怪的，所以才下車查看，之後就
    被警察逮捕，至於警察在花圃查獲的海洛因不是伊所有云云。經查：
  (一)證人趙麗娟既於警訊時對八十八年一月三十日十二時三十分許，向被告購買海洛
    因二包等節證稱：我由張榮枝載去中華路公園內向燕仔以八千元購買一點七公克
    海洛因，由我以0000000000號呼叫器聯絡購買等語（見八十八年一月
    三十日警訊筆錄），並於其被訴幫助張榮枝、林金獅二人施用第一級毒品海洛因
    一案，明確供稱：「當天是林金獅腳受傷沒辦法買，就叫我拿八千元給甲○○，
    拿到中華路的公園裡面，是林金獅交待說那是會錢」、「我與張榮枝係合資購買
    海洛因，由我與林金獅共同出資二千元，張某出資六千元，再由張某騎機車載我
    至高雄市○○路某公園內，將錢交予甲○○，海洛因則由林金獅攜回貨櫃場」等
    語（見該案原審法院八十八年十月八日第一次審判筆錄及本院八十九年六月八日
    審判筆錄），嗣於原審法院行調查證據時，證人趙麗娟再度到庭結證稱：八十八
    年一月三十日十二時三十分那次，是在中華五路公園跟甲○○拿的，我出二千，
    張榮枝出六千，因為林金獅腳痛，所以由我出面打0000000000號扣機
    給甲○○，林金獅交代我要在電話中說是會款等語（見原審卷八十九年一月十九
    日訊問筆錄），均與證人林金獅於前開趙麗娟被訴幫助施用第一級毒品海洛因一
    案之證詞：「張某不認識李女，趙女有與我一起向李女拿過海洛因，所以她認得
    李女，所以當天由她下車向李女拿海洛因」等語（見該案八十八年十一月十七日
    訊問筆錄），及證人張榮枝於該案之證詞：「我騎機車載阿娟一起去向不知名女
    子當場交付八千元交易海洛因一．七公克才到貨櫃場吸食」、「我載她去中華路
    某公園，她下車去買，我在那邊等候」等語（見該案八十八年一月三十日警訊筆
    錄、八十八年十二月二十二日訊問筆錄），互核大致相符，雖趙麗娟與林金獅、
    張榮枝三人對於何人向被告取得毒品海洛因之供述稍有歧異，惟該毒品海洛因係
    由趙麗娟以暗語「會款」與被告聯絡後，以八千元購得，應可確定。又趙麗娟向
    被告購得之二包自粉，係海絡因，驗後純質合計淨重零點一五公克等情，亦有法
    務部調查局鑑定通知書一份附於原審八十八年訴字第四六二號卷第七十五頁可稽
    ，是被告確於八十八年一月三十日十二時三十分許，販賣海洛因二包予證人趙麗
    娟，已堪認定。
  (二)又證人趙麗娟為警查獲後，如何在警方授意下，再次撥打被告前開呼叫器向其購
    買海洛因等情，業據證人趙麗娟於警訊及原審行調查證據時詳細證稱：「我帶同
    警方於八十八年一月三十日二十一時四十五分許，在高雄市前鎮區○○○路公園
    旁查獲之甲○○就是我指證的「燕仔」沒有錯，今晚二十一時二十分許，我是以
    0000000000號呼叫器與甲○○聯絡，表示向其購買乙小包海洛因毛重
    一點三公克，價錢八千元，甲○○依約前來交易，在甲○○身旁花圃上查獲海洛
    因一小包一點三公克」、「我拿八千元給妳，二十分鐘後在中華路的公園見面（
    問：第二次留言？）」等語（見八十八年一月三十日警訊筆錄及原審八十九年一
    月十九日訊問筆錄），核與現場查獲員警即證人周復興於原審到庭證述當天中午
    查獲趙麗娟持有毒品，再由趙麗娟供出毒海洛因購自被告甲○○，並聯絡甲○○
    表示欲購買毒品，且帶同警方至現場指認，待被告出現時始予逮捕情節大致相符
    (見原審八十八年訴字四六二號卷第三十三、三十四頁)，而在前開公園花圃內查
    獲之白粉一包，係海洛因，驗後純質淨重零點一六公克等情，亦有法務部調查局
    鑑定通知書一份附於原審八十八年訴字四六二號卷二十四頁足憑。被告雖辯稱當
    時在前開公園花圃查獲之海洛因非其所有云云。惟證人周復興既到庭證稱：趙麗
    娟當時坐在我們的偵防車，說甲○○特徵是綁馬尾，騎機車，常帶一隻狗出來蹓
    ，後來甲○○出現的時候，趙麗娟就馬上認出來，我們在甲○○騎機車停到公園
    旁的路燈下時，就上前包抄，但是在甲○○由停放機車的位置走上紅磚道，站在
    花圃前，才上去盤查，查獲的毒品就在甲○○身後的花圃找到等語（見原審八十
    九年十二月一日及九十年一月五日審判筆錄），並有查獲現場照片十五幀附於原
    審卷可稽，足見在整個查獲過程中，應僅有被告有機會將前開海洛因藏放在花圃
    之中，且販賣海洛因罪刑甚重，被告為防被查獲，事先將欲販賣之海洛因藏放在
    交易地點附近，取得購買者款項後，再指示購買者毒品藏放地點，由購買者自行
    往取，亦符常情。況前開在花圃查獲之海洛因，經鑑驗後其純質為零點一六公克
    ，幾與被告先前販賣予證人趙麗娟等價之二包海洛因純質零點一五公克相同，亦
    徵前開在花圃查獲之海洛因係被告所藏放，其確因欲販賣海洛因予證人趙麗娟而
    為警查獲。是本件事證已臻明確，被告否認販賣毒品海洛因，顯係卸責飾詞，不
    足採信，其犯行堪以認定。
二、按海洛因係毒品危害防制條例第二條第二項第一款所稱之第一級毒品。證人趙麗
    娟於第二次偽欲購買海洛因，雖無實際購買之真意，但被告既有販毒之故意，且
    依約攜帶毒品前往，即已著手實施販賣毒品之行為，故被告於八十八年一月三十
    日二十一時四十分許之該次販毒行為，應屬未遂。核被告甲○○所為，係犯毒品
    危害防制條例第四條第一項之販賣第一級毒品既遂罪及同條第一項、第五項之販
    賣第一級毒品未遂罪。其先後二次販賣海洛因之犯行，時間緊接，犯罪構成要件
    相同，僅既未遂狀態有別，顯係出於概括之犯意為之，為連續犯，應依刑法第五
    十六條之規定，論以販賣既遂一罪。至其販賣海洛因前之持有海洛因行為，本應
    以持有論，惟持有後進而販賣，其持有之低度行為應被販賣之高度行為所吸收，
    不另論其非法持有犯行。再被告曾因偽造文書及肅清煙毒條例案件，經本院分別
    判處有期徒刑四月及年三年二月確定，嗣經合併定應執行有期徒刑三年四月，於
    八十五年二月二十四日執行完畢，此有臺灣高等法院被告全國前案紀錄表一份附
    卷可按，其於五年內再犯本件有期徒刑以上之罪，為累犯，本應依法加重其刑，
    惟其所犯之販賣第一級毒品罪，法定最低本刑為無期徒刑，依刑法第六十五條之
    規定自不得加重其刑。
三、原審予以論罪科刑，固非無見，惟查：被告第一次販賣海洛因既遂部分，係於趙
    麗娟以暗語表示欲購買毒品後，經過約二十分鐘，始在約定地點交易等情 (見八
    十八年訴字第四六二號卷第八十五頁)，原判決未予認定，尚有未洽。又被告第
    二次交易毒品，係屬未遂犯，原判決事實未予認定，亦有未合；被告上訴未具理
    由，指摘原判決不當，雖無理由，但原判決既有可議，自應由本院予以撤銷改判
    。又被告因一時貪念，致觸刑章，且僅販賣二次，數量不多，所得財物不多，如
    科以法定最低度刑，猶嫌過重，在客觀上可引起一般人同情，尚堪憫恕，並爰依
    刑法第五十九條之規定，減輕其法定本刑。爰審酌被告所為殘害國民身心健康，
    足使社會因施用毒品人口增加，而相對提高社會負成本，減損勞動生產力，影響
    社會層面至深且鉅，及其販賣對像僅一人，數量亦不多等一切情狀，量處如主文
    所示之刑，以資懲儆。扣案之海洛因一包（驗後純質淨重零點一六公克），依毒
    品危害防制條例第十八條第一項之規定，應沒收銷燬之，門號00000000
    00號呼叫器一具，係被告供犯罪所用之物，與未扣案之販賣海洛因所得八千元
    ，應依同條例第十九條第一項規定，宣告沒收之，如全部或一部不能沒收時，並
    追徵其價額或以其財產抵償之。至被告於八十八年一月三十日十二時三十分許販
    賣予證人趙麗娟之二包海洛因，因已於證人趙麗娟被訴幫助張榮枝、林金獅二人
    施用海洛因一案，予以沒收銷燬，爰不再予宣告沒收銷燬之，附此敘明。
四、被告經合法傳喚，無正當理由不到庭，爰不待其陳述，逕行判決。
據上論斷，應依刑事訴訟法第三百六十九條第一項前段、第三百六十四條、第三百七
十一條、第二百九十九條第一項前段、毒品危害防制條例第四條第一項、第五項、第
十八條第一項前段、第十九條第一項，刑法第十一條、第五十六條、第四十七條、第
五十九條，判決如主文。
本案經檢察官朱文彬到庭執行職務。
中      華      民      國     九十     年      八     月     七       日
                                     臺灣高等法院高雄分院刑事第六庭
                                          審判長法官
                                                法官
                                                法官
得於十日內上訴
參考法條：毒品危害防制條例第四條第一項、第五項


司法院資訊處製作；財團法人民間司法改革基金會備份。
